【裁判字號】    98,訴,279
【裁判日期】    980428
【裁判案由】    強盜等
【裁判全文】
臺灣高雄地方法院刑事判決               98年度訴字第279號
公  訴  人  臺灣高雄地方法院檢察署檢察官（棕股）
被      告  戊○○
                      號（
指定辯護人  陳意青律師
上列被告因強盜等案件，經檢察官提起公訴（98年度偵字第1784
號），本院判決如下：
    主  文
戊○○犯如附表一所示陸罪，各處如附表一主文欄所示之刑。應
執行有期徒刑拾柒年。扣案如附表二編號1 至4 、7 至10所示之
物均沒收。
    事  實
一、戊○○明知可發射子彈具有殺傷力之各式槍砲及所使用之子
    彈，均屬槍砲彈藥刀械管制條例第4 條第1 項第1 款、第2
    款所列之管制物品，非經中央主管機關許可，不得持有、寄
    藏。竟基於寄藏槍彈之犯意，於民國（下同）97年9 月底某
    日凌晨1 時許，在高雄市三民區家樂福鼎山分店前，受真實
    姓名、年籍均不詳、綽號「小雄」之男子之寄託而取得可發
    射子彈、具有殺傷力之改造手槍2 枝（槍枝管制編號：0000
    000000號及0000000000號）及具有殺傷力之子彈12顆，而寄
    藏上開槍彈。
二、嗣因缺錢花用，戊○○竟意圖為自己不法之所有，於下列時
    間、地點為下列強盜犯行：
  (一)於97年12月11日凌晨4 時25分許，身穿深色長袖、戴連在衣
    服上之帽子、戴口罩、穿牛仔褲及運動鞋，駕駛車號YI-488
    1 號自小客車（下稱上開車輛），至高雄縣彌陀鄉○○路54
    號之聯興檳榔攤，持客觀上足供兇器使用之如附表二編號2
    所示之改造手槍，對看顧檳榔攤之乙○○喝令：「錢在哪裡
    ，把錢拿出來」等語，以此強暴、脅迫手段，至使乙○○不
    能抗拒後，乙○○乃打開抽屜，任由戊○○拿走現金新台幣
    （下同）1 萬餘元後，駕駛上開車輛離去。
  (二)於97年12月12日凌晨2 時30分許，身穿黑色長袖T 恤、牛仔
    褲，駕駛上開車輛，至高雄縣岡山鎮○○○路79號之檳榔世
    家檳榔攤，持客觀上足供兇器使用之如附表二編號2 所示之
    改造手槍，對看顧檳榔攤之丙○○喝令：「錢放在哪裡、有
    多少錢？」等語，以此強暴、脅迫手段，至使丙○○不能抗
    拒後，隨即打開抽屜拿走現金約2 千餘元及2 包峰牌香菸後
    ，駕駛上開車輛離去。
  (三)於97年12月12日凌晨2 時50分許，身穿長袖上衣、戴口罩及
    穿牛仔褲、運動鞋，駕駛上開車輛，至高雄縣燕巢鄉○○路
    698-1 號之沈家檳榔攤，持客觀上足供兇器使用之如附表二
    編號2 所示之改造手槍，對看顧檳榔攤之洪維黛喝令：「錢
    放在哪裡？」等語，以此強暴、脅迫手段，至使洪維黛不能
    抗拒後，隨即打開抽屜拿走現金約1 萬5 千元後，駕駛上開
    車輛離去。
  (四)於97年12月18日凌晨4 時許，穿著深色外套、牛仔褲並戴鴨
    舌帽及口罩，駕駛上開車輛，至高雄市○○區○○路16號之
    元氣檳榔攤，持客觀上足供兇器使用之如附表二編號2 所示
    之改造手槍，對看顧檳榔攤之甲○○喝令：「錢拿出來」等
    語，以此強暴、脅迫手段，至使甲○○不能抗拒後，隨即打
    開抽屜拿走現金1540元後，駕駛上開車輛離去。
  (五)於98年1 月1 日上午6 時45分許，駕駛上開車輛，至高雄縣
    燕巢鄉○○路373 巷口保五總隊旁之提款機前，見己○○正
    在操作提款機轉帳，遂持上開客觀上足供兇器使用之如附表
    二編號2 所示之改造手槍，抵住己○○之右側腰部，並高喊
    ：「搶劫」等語，以此強暴、脅迫手段，至使己○○不能抗
    拒後，即自己○○左手拿走己○○之皮包（內有現金3 千餘
    元及周筱薇之身分證、駕照、健保卡、提款卡，除現金外其
    餘之物皆已尋回），得手後駕駛上開車輛欲離去時，己○○
    前往追趕，並至副駕駛座欲攔停該車，惟仍被戊○○加速逃
    逸離去，己○○因而跌倒致受有雙手掌、雙膝及腹壁多處擦
    挫傷等傷害（傷害部分並未告訴）。旋己○○在現場拾獲戊○○之黑色SAGEM 牌行動電話。嗣戊○○於98年1 月6 日下
    午1 時30分許，騎乘車號H63-276 號重型機車附載馮美君，
    在住處門口為警攔查，當場扣得具殺傷力之如附表二編號1
    、2 所示之改造手槍2 枝、制式子彈6 顆、非制式子彈10顆
    、黑色棒球帽1 頂、彩色頭巾1 條、黑色手套1 雙、黑色長
    袖上衣1 件、安非他命吸食器1 組，始悉上情。
三、案經高雄縣政府警察局鳳山分局移送臺灣高雄地方法院檢察
    署檢察官偵查起訴。
    理  由
壹、程序部分：
    按被告以外之人於審判外之陳述，雖不符前4 條（即刑事訴
    訟法第159 條之1 至之4） 之規定，而經當事人於審判程序
    同意作為證據，法院審酌該言詞陳述或書面陳述作成時之情
    況，認為適當者，亦得為證據。當事人、代理人或辯護人於
    法院調查證據時，知有第159 條第1 項不得為證據之情形，
    而未於言詞辯論終結前聲明異議者，視為有前項之同意，刑
    事訴訟法第159 條之5 定有明文。經查，檢察官、被告及辯
    護人於本院言詞辯論終結前，就本判決所引用下列各項屬於
    審判外陳述之證據，知有第159 條第1 項不得為證據之情形
    ，均未聲明異議，且本院審酌該證據作成情況均無不適當之
    情形，是依上開規定，認得作為本案證據。
貳、實體部分：
一、上開事實，業據被告戊○○於警詢、偵查及本院審理時均坦
    承不諱，核與證人乙○○、丙○○、洪維黛、甲○○、己○○於警詢及偵查時之證述內容相符（見警一卷第20至33頁；
    警二卷第5 至7 頁；偵一卷第20至25頁；偵二卷第6 至8 頁
    ）；復有高雄縣政府警察局岡山分局搜索、扣押筆錄及扣押
    物品目錄表、高新醫院診斷證明書、高雄縣政府警察局槍枝
    初步檢視報告表、高雄縣政府警察局岡山分局扣押槍彈清單
    各1 份、照片26張、車籍查詢基本資料詳細畫面2 紙等件在
    卷可稽（見警一卷第36至43、54、57至76頁；警二卷第8 至
    13 頁 ；院二卷第23頁）。而扣案之改造手槍2 枝及子彈16
    顆，經送請內政部警政署刑事警察局（下稱刑事警察局）鑑
    定結果：(一)槍枝管制編號0000000000號手槍1 枝，認係改造
    手槍，由仿Glock 廠17型半自動手槍製造之槍枝，車通金屬
    槍管內阻鐵而成，擊發功能正常，可供擊發適用子彈使用，
    認具殺傷力。(二)槍枝管制編號0000000000號手槍1 枝，認係
    改造手槍，由仿Bere tta廠Ｍ9 型半自動手槍製造之槍枝，
    換裝土造金屬槍管而成，擊發功能正常，可供擊發適用子彈
    使用，認具殺傷力。(三)送鑑子彈7 顆，鑑定情形如下：口徑
    9mm 制式子彈1 顆，經試射，可擊發，認具殺傷力；口徑
    9mm 制式子彈5 顆，彈底具撞擊痕跡，採樣2 顆試射，可擊
    發，認具殺傷力；非制式子彈1 顆，由金屬彈殼組合直徑
    8.8mm 金屬彈頭而成，經試射，可擊發，認具殺傷力。(四)送
    鑑子彈9 顆，鑑定情形如下：非制式子彈5 顆，由金屬彈殼
    組合直徑8.9mm ±0.5mm 金屬彈頭而成，採樣2 顆試射，可
    擊發，認具殺傷力；非制式子彈4 顆，由金屬彈殼組合直徑
    7.9mm ±0.5mm 金屬彈頭而成，採樣1 顆試射，無法擊發，
    認不具殺傷力等語，有刑事警察局98年2 月13日刑鑑字第09
    80007928號鑑驗書附卷可查（見偵一卷第48至50頁）。是被
    告上開任意性自白核與事實相符，本件事證明確，被告之犯
    行堪以認定。
二、按強盜罪所施用之強暴、脅迫，須足使被害人喪失意思自由
    ，並達於不能抗拒之程度，始足當之。至其是否已達於使人
    不能抗拒之程度，則應就客觀具體之情狀加以判斷。又強盜
    罪之所謂「不能抗拒」，係指行為人所為之強暴、脅迫等不
    法行為，就當時之具體事實，予以客觀之判斷，足使被害人
    身體上或精神上達於不能或顯難抗拒之程度而言。再者，所
    謂強暴、脅迫手段，祇須抑壓被害人之抗拒，足以喪失其意
    思自由為已足，縱令被害人實際並無抗拒行為，仍於強盜罪
    之成立不生影響，最高法院71年度臺上字第1040號、91年度
    臺上字第290 號及92年度臺上字第4240號判決意旨參照。查
    本件被告戊○○於上開時、地，持如附表二編號2 所示具殺
    傷力之改造手槍，喝令被害人乙○○、丙○○、洪維黛、甲○○、己○○交出財物，而上開被害人均為年輕女子，被告
    上開強暴之行為，依一般社會通念判斷，顯已使上開被害人
    完全喪失其行動自主之能力，而達到「不能抗拒」之程度。
    是被告施強暴至使上開被害人無法抗拒後，而取其監管中之
    財物，核與強盜罪之構成要件相符。復按刑法第330 條第1
    項、第321 條第1 項第3 款之攜帶兇器強盜罪，係以行為人
    攜帶兇器強盜為其加重條件，此所謂兇器，其種類並無限制
    ，凡客觀上足對人之生命、身體、安全構成威脅，具有危險
    性之兇器均屬之，且祇須強盜時攜帶此種具有危險性之兇器
    為已足，並不以攜帶之初有行兇之意圖為必要。本件扣案之
    被告戊○○強盜時所攜帶如附表二編號2 所示之改造手槍，
    具有殺傷力，已如上述，足認客觀上為足以殺傷人生命、身
    體之器械，顯為具有危險性之兇器。
三、核被告寄藏可發射子彈、具有殺傷力之改造手槍2 枝之行為
    為，係犯槍砲彈藥刀械管制條例第8 條第4 項之未經許可寄
    藏改造手槍罪；其寄藏具有殺傷力之子彈12顆之行為，係犯
    同條例第12條第4 項之未經許可寄藏子彈罪；又其持改造手
    槍強盜乙○○、丙○○、洪維黛、甲○○、己○○等人財物
    之行為為，均係犯刑法第330 條第1 項、第321 條第1 項第
    3 款之攜帶兇器強盜罪。其持有改造手槍、子彈之行為，係
    寄藏改造手槍、子彈之當然結果，僅論以寄藏改造手槍、子
    彈罪。公訴人認被告係犯持有改造手槍、子彈罪，容有未洽
    。惟寄藏改造手槍、子彈罪與持有改造手槍、子彈罪分別係
    同一法條之罪，本院自無庸變更起訴法條。被告以一行為同
    時觸犯未經許可寄藏手槍、子彈罪，為想像競合犯，依刑法
    第55條之規定，應從較重之未經許可寄藏手槍罪處斷。再被
    告所為上開寄藏槍彈及5 次加重強盜之犯行，犯意各別，犯
    罪時間、地點、被害人亦不相同，均應分論併罰。
四、審酌被告戊○○正值青壯且四肢健全，不思循正當途徑取得
    財物，竟持改造手槍行搶看顧檳榔攤之店員及提款民眾之財
    物，法紀觀念淡薄；又擁槍自重，對於社會治安及他人生命
    、身體均構成嚴重危害，所為實不足取；惟其犯罪後已坦承
    全部犯行，堪認尚有悔意，及其犯罪之動機、手段、目的等
    一切情狀，爰就其上開所犯6 罪，分別量處如附表一主文欄
    所示之刑，並定其應執行之刑，再就罰金部分諭知易服勞役
    之折算標準。
五、辯護人雖以被告年僅24歲，又有年僅3 歲之幼子亟待被告照
    顧等情，主張本案應適用刑法第59條減輕其刑等語。惟按刑
    法第59條之酌量減輕其刑，必於犯罪之情狀，在客觀上足以
    引起一般同情，認為即予宣告法定低度刑期，猶嫌過重者，
    始有其適用，至於被告無前科，素行端正，子女眾多等情狀
    ，僅可為法定刑內從輕科刑之標準，不得據為酌量減輕之理
    由，最高法院51年度台上字第899 號判例可資參照。是依上
    開判例意旨，被告之情狀顯未達在客觀上足以引起一般同情
    ，認為即予宣告法定低度刑期，猶嫌過重之程度，自不宜依
    刑法第59條酌減其刑，附此敘明。
六、沒收部分：
  (一)扣案如附表二編號1 至4 所示之改造手槍及子彈，經鑑驗均
    具有殺傷力，已如上述，均屬違禁物，不問屬於犯人與否，
    均應依刑法第38條第1 項第1 款宣告沒收。至扣案業經試射
    之制式子彈3 顆及非制式子彈4 顆，既已因試射擊發而不存
    在，爰不為沒收上開子彈之諭知（最高法院51年台上字第11
    34號判例及85年度台上字第2503號判決意旨參照）。又扣案
    如附表二編號5 、6 所示之彈殼、彈頭等物，均為鑑驗時試
    射擊發後殘餘之物，已不具殺傷力，故均非屬違禁物，爰不
    為沒收之諭知。而扣案之非制式子彈3 顆（由金屬彈殼組合
    直徑7.9mm ±0.5mm 金屬彈頭而成），經鑑驗均不具殺傷力
    ，已如上述，故非屬違禁物，爰不為沒收之諭知。
  (二)至扣案如附表二編號7 至10所示之黑色棒球帽1 頂、彩色頭
    巾1 條、黑色手套1 雙、黑色長袖上衣1 件等物，均係被告
    所有、供本件強盜犯罪所用之物（見警一卷第7 頁），應依
    刑法第38條第1 項第2 款規定，宣告沒收。至扣案之安非他
    命吸食器1 組，非屬違禁物，又與本案犯罪無關，爰不為沒
    收之諭知。
據上論斷，應依刑事訴訟法第299 條第1 項前段，槍砲彈藥刀械
管制條例第8 條第4 項、第12條第4 項，刑法第11條前段、第33
0 條第1 項、第321 條第1 項第3 款、第55條、第51條第5 款、
第38條第1 項第1 款、第2 款、第42條第3 項前段，刑法施行法
第1 條之1 ，判決如主文。
本案經檢察官丁○○到庭執行職務。
中    華    民    國    98    年    4    月    28    日
                  刑事第二庭   審判長法  官  林水城
                                     法  官  施盈志
                                     法  官  羅立德
以上正本證明與原本無異。
如不服本判決應於收受本判決後10日內向本院提出上訴書狀，並
應敘述具體理由，如未敘述上訴理由者，應於上訴期間屆滿後20
日內補提理由書狀於本院（均須按他造當事人之人數附繕本）「
切勿逕送上級法院」。
中    華    民    國    98    年    4    月    28    日
                                    書記官  賴朱梅
附錄本論罪科刑之法條全文：
槍砲彈藥刀械管制條例第8 條：
未經許可，製造、販賣或運輸鋼筆槍、瓦斯槍、麻醉槍、獵槍、
空氣槍或第4 條第1 項第1 款所定其他可發射金屬或子彈具有殺
傷力之各式槍砲者，處無期徒刑或5 年以上有期徒刑，併科新臺
幣1千萬元以下罰金。
未經許可，轉讓、出租或出借前項所列槍枝者，處5 年以上有期
徒刑，併科新臺幣1 千萬元以下罰金。
意圖供自己或他人犯罪之用，而犯前2 項之罪者，處無期徒刑或
7年以上有期徒刑，併科新臺幣1千萬元以下罰金。
未經許可，持有、寄藏或意圖販賣而陳列第1 項所列槍枝者，處
3 年以上10年以下有期徒刑，併科新臺幣7 百萬元以下罰金。
第1項至第3項之未遂犯罰之。
槍砲彈藥刀械管制條例第12條
未經許可，製造、販賣或運輸子彈者，處1 年以上7 年以下有期
徒刑，併科新台幣5百萬元以下罰金。
未經許可，轉讓、出租或出借子彈者，處6 月以上5 年以下有期
徒刑，併科新台幣3百萬元以下罰金。
意圖供自己或他人犯罪之用，而犯前2 項之罪者，處3 年以上10
年以下有期徒刑，併科新台幣7百萬元以下罰金。
未經許可，持有、寄藏或意圖販賣而陳列子彈者，處5 年以下有
期徒刑，併科新台幣3百萬元以下罰金。
第1項至第3項之未遂犯罰之。
中華民國刑法第330條：
犯強盜罪而有第321 條第1 項各款情形之一者，處7 年以上有期
徒刑。
前項之未遂犯罰之。
中華民國刑法第321條：
犯竊盜罪而有左列情形之一者，處6 月以上、5 年以下有期徒刑
：
一、於夜間侵入住宅或有人居住之建築物、船艦或隱匿其內而犯之者。
二、毀越門扇、牆垣或其他安全設備而犯之者。
三、攜帶兇器而犯之者。
四、結夥3人以上而犯之者。
五、乘火災、水災或其他災害之際而犯之者。
六、在車站或埠頭而犯之者。
前項之未遂犯罰之。
附表一：
┌─┬───────┬──────────────────┐
│編│所  為  犯  行│   主       文                      │
│號│              │                                    │
├─┼───────┼──────────────────┤
│ 1│即事實欄一    │未經許可，寄藏可發射子彈具有殺傷力之│
│  │              │改造手槍，處有期徒刑年陸月，併科罰│
│  │              │金新臺幣捌萬元，罰金部分如易服勞役，│
│  │              │以新臺幣壹仟元折算壹日。扣案如附表二│
│  │              │編號1 、2 所示之改造手槍及編號3 、4 │
│  │              │所示之子彈均沒收。                  │
├─┼───────┼──────────────────┤
│ 2│即事實欄二(一)  │犯強盜罪，處有期徒刑柒年肆月。扣案如│
│  │              │附表二編號2 所示之改造手槍沒收。    │
├─┼───────┼──────────────────┤
│ 3│即事實欄二(二)  │犯強盜罪，處有期徒刑柒年肆月。扣案如│
│  │              │附表二編號2 所示之改造手槍沒收。    │
├─┼───────┼──────────────────┤
│ 4│即事實欄二(三)  │犯強盜罪，處有期徒刑柒年肆月。扣案如│
│  │              │附表二編號2 所示之改造手槍沒收。    │
├─┼───────┼──────────────────┤
│ 5│即事實欄二(四)  │犯強盜罪，處有期徒刑柒年肆月。扣案如│
│  │              │附表二編號2 所示之改造手槍沒收。    │
├─┼───────┼──────────────────┤
│ 6│即事實欄二(五)  │犯強盜罪，處有期徒刑柒年陸月。扣案如│
│  │              │附表二編號2 所示之改造手槍沒收。    │
└─┴───────┴──────────────────┘
附表二：
┌──┬───────┬─────┬──────────┐
│編號│   物品名稱   │  數量    │  扣押物品清單編號  │
├──┼───────┼─────┼──────────┤
│1   │仿Glock 廠17型│1 枝      │高雄縣政府警察局岡山│
│    │半自動改造手槍│          │分局98年度槍保字第37│
│    │（槍枝管制編號│          │號編號1             │
│    │0000000000號）│          │                    │
├──┼───────┼─────┼──────────┤
│2   │仿Beretta 廠Ｍ│1 枝      │高雄縣政府警察局岡山│
│    │9 型半自動改造│          │分局98年度槍保字第37│
│    │手槍（槍枝管制│          │號編號2             │
│    │編號0000000000│          │                    │
│    │號）          │          │                    │
├──┼───────┼─────┼──────────┤
│3   │制式子彈      │3 顆      │高雄縣政府警察局岡山│
│    │（口徑約9mm） │          │分局98年度槍保字第37│
│    │              │          │號編號3             │
├──┼───────┼─────┼──────────┤
│4   │改造子彈      │3 顆      │高雄縣政府警察局岡山│
│    │              │          │分局98年度槍保字第37│
│    │              │          │號編號4             │
│    │              │          │（註：扣案6 顆中，有│
│    │              │          │3 顆〈由金屬彈殼組合│
│    │              │          │直徑7.9mm ±0.5mm 金│
│    │              │          │屬彈頭而成〉業經刑事│
│    │              │          │警察局鑑定結果認不具│
│    │              │          │殺傷力，爰不為沒收之│
│    │              │          │宣告）              │
├──┼───────┼─────┼──────────┤
│5   │彈殼          │7 只      │高雄縣政府警察局岡山│
│    │              │          │分局98年度槍保字第37│
│    │              │          │號編號5             │
├──┼───────┼─────┼──────────┤
│6   │彈頭          │1 個      │高雄縣政府警察局岡山│
│    │              │          │分局98年度槍保字第37│
│    │              │          │號編號6             │
├──┼───────┼─────┼──────────┤
│7   │黑色棒球帽    │1 頂      │                    │
├──┼───────┼─────┼──────────┤
│8   │彩色頭巾      │1 條      │                    │
├──┼───────┼─────┼──────────┤
│9   │黑色手套      │1 雙      │                    │
├──┼───────┼─────┼──────────┤
│10  │黑色長袖上衣  │1 件      │                    │
└──┴───────┴─────┴──────────┘


司法院資訊處製作；財團法人民間司法改革基金會備份。
